【裁判字號】    89,台上,6541
【裁判日期】    891027
【裁判案由】    偽造有價證券
【裁判全文】
最高法院刑事判決                              八十九年度台上字第六五四一號
    上訴人  臺灣高等法院高雄分院檢察署檢察官
    被  告  甲○○
右上訴人因被告偽造有價證券案件，不服臺灣高等法院高雄分院，中華民國八十七年
八月二十六日第二審判決（八十七年度上訴字第一五○九號，起訴案號：臺灣高雄地
方法院檢察署八十六年度偵字第一八三○七號），提起上訴，本院判決如左：
    主  文
原判決撤銷，發回台灣高等法院高雄分院。
    理  由
本件原判決以公訴意旨略稱：緣洪宏旻（業經第一審法院判處有期徒刑四年確定）於
民國八十六年七月十日在高雄市○○路二九六巷四六號，將陳妗佩失竊以高雄市第二
信用合作社新興分社為付款人，票號第0000000至0000000號之空白支
票十八張（其中四張已由洪宏旻蓋妥陳妗佩之印文於發票人欄）贈予知情之友即被告
甲○○使用，被告於收受上開贓物支票後，於八十六年七月間，在其中三張支票上均
偽填發票日為八十六年七月十日，金額則分別填載新台幣（下同）三萬六千元（第0
0000000號）用以交予宏福人壽公司、金額三萬七千元（第0000000號
）持以交予梁秀珠，另金額六千七百七十元（第0000000號）乃交予歡樂假期
ＫＴＶ抵充消費欠款，嗣基於概括犯意，於八十六年七月二十日在第0000000
號空白支票上偽填金額十一萬一千一百元後，存入其本人開立於第一商業銀行小港分
行之帳戶。經警於八十六年七月二十九日晚十一時四十分許，在高雄市○○○路十號
九樓音樂城ＫＴＶ內捕獲洪宏旻，始查悉上情，因認被告牽連犯刑法第二百零一條第
一項偽造有價證券及同法第三百四十九條第一項收受贓物等罪嫌。而經審理結果，認
被告被訴之犯罪均屬不能證明，因將第一審法院以牽連犯，從一重論處被告連續意圖
供行使之用，而偽造有價證券罪刑之判決撤銷，改判諭知被告無罪，固非無見。
惟查：（一）刑法上所謂偽造有價證券，係以無權簽發之人冒用他人名義簽發為要件
，則非本人親為之簽發有價證券行為，是否係基於本人授權或其他原因而有權簽發，
審理事實之法院自應詳予查證，然後本諸調查證據之結果，就證據之證明力，依經驗
法則及論理法則自由判斷，唯若其自由判斷之職權行使，有違經驗法則或論理法則時
，自屬採證違法。經查原判決係依憑證人洪宏旻證述被告不知前開支票係伊行竊所得
之贓物及伊曾授權被告簽發上開支票使用云云，認定被告並無收受贓物及偽造有價證
券之故意。然洪宏旻在偵查、第一審供稱：「他（指被告）未問我支票何來」、「（
問：陳男有問這票來源﹖）沒有，甲○○填寫金額使用，我是事後才知道，事前未告
訴我」（見偵查卷第十二頁、第一審卷第十頁背面、第十一頁），如若不虛，則被告
既未探究洪宏旻持有支票之來源，其因何誤認票載發票人已授權洪宏旻簽發系爭支票
﹖又其簽發系爭支票使用之初，既未告知洪宏旻，則可否以交付蓋妥發票人印文之空
白支票，即視為洪某已授權被告簽發該支票使用﹖亦有研求之餘地，原判決就上述疑
點，未詳加勾稽剖析釐清，即率為有利於被告之認定，於法有違。（二）被告在警訊
、偵查及第一審供稱：「我與洪宏旻認識約十年，因我們原本就有金錢上之往來，而
今我有困難，所以他就拿高雄市第二信用合作社新興分社帳號○四五七六－四之支票
本借我」、「我剛好要週轉叫他借二張給我使用」、「因我手頭有點緊，他告訴我他
有票，我才向他借票使用」、「認識洪宏旻近十年，事發前半年常在一起，現金借洪
宏旻二、三千元，案發前一、二月借，有時五、六千元，他有時有還，本案前沒有看
過他使用（筆錄漏載用）支票，本案前他欠我二萬六、七千元，我當時很困難，他有
票可先借我週轉」、「（問：另二張支票有無知會他寫多少金額、日期﹖）沒有」（
見警局一三五三○－一號卷第一頁背面、第二頁、偵查卷第十三頁、第二四頁背面，
見第一審卷第三十頁、第四十頁），如若屬實，則從未使用支票之洪宏旻竟能出借非
其所有之整本空白支票，被告對支票來源因何未起懷疑﹖洪宏旻僅積欠被告二萬六、
七千元，郤交付空白支票由被告任意填寫金額、日期使用，此是否合乎情理﹖又系爭
支票屆期時，被告與洪某有無約定，究應如何支付票款﹖如未約明，洪某交付空白支
票任由被告簽發，是否足以引起一般人對系爭支票來源懷疑而啟贓物之認識﹖攸關被
告被訴牽連犯偽造有價證券及收受贓物罪嫌能否成立至鉅，自應根究明白。檢察官上
訴意旨指摘原判決未盡調查能事、採證違背證據法則，尚非全無理由，應認原判決有
撤銷發回更審之原因。
據上論結，應依刑事訴訟法第三百九十七條、第四百零一條，判決如主文。
中      華      民      國    八十九    年      十      月    二十七    日
                              最高法院刑事第一庭
                                  審判長法官  施  文  仁
                                        法官  張  淳  淙
                                        法官  林  永  茂
                                        法官  蕭  仰  歸
                                        法官  林  秀  夫
      右正本證明與原本無異
                                              書  記  官
中      華      民      國    八十九    年     十一     月      三      日


司法院資訊處製作；財團法人民間司法改革基金會備份。
